臺灣高等法院民事判決　　　　　　　　　 95年度上字第504號
上　訴　人　己○○
　　　　　　　　　　　　之3
訴訟代理人　陳志揚律師
被上訴人　　臺灣新光商業銀行股份有限公司（原名：誠泰商業
　　　　　　銀行股份有限公司）
　　　　　　　　　　　　27、28、30樓
法定代理人　乙○○
訴訟代理人　丙○○
上列當事人間請求返還寄託物事件，上訴人對於中華民國95年5
月10日臺灣臺北地方法院94年度訴字第7205號第一審判決提起上
訴，本院於96年4月3日言詞辯論終結，判決如下：
    主  文
上訴駁回。
第二審訴訟費用由上訴人負擔。
    事實及理由
一、上訴人起訴主張：伊於民國（下同）78年間，於被上訴人前
    身誠泰商業銀行股份有限公司之前身保證責任台北市第三信
    用合作社西門分行開立帳號000000000000號之帳戶（下稱系
    爭帳戶)，並將帳戶之存摺及印章交由伊母親即訴外人甲○
    ○保管，由伊母親處理該帳戶內之資金運用，伊從未干涉。
    惟：
（一）伊於84年2月16日及84年2月22日向被上訴人辦理二筆各新
      台幣（下同）100萬元之整存整付定期存款，其中84年2月
      16 日之定期存款，被上訴人迄85年8月17日才實際支付定
      存利息11萬572元（應付利息總額為12萬2,857元，扣除扣
      繳稅額1萬2,285元），被上訴人違約慢1天支付利息，以
      便以另一筆每個月17日到期之定存單來矇騙伊和伊母親，
      至於該筆定存本金100萬元則不知去向，並未與利息同時
      於定存解約時給付伊。該利息並於同日為訴外人戊○○所
      盜領，伊母親因保管子女之帳戶存摺超過20本存摺，未能
      發現該筆定存本金未支付，迄至94年1月間伊查詢系爭帳
      戶時，始發現此一情事，被上訴人既未依約將100萬本金
      付予伊，伊自得依金錢消費寄託之法律關係，請求被上訴
      人返還100萬元之本金及利息。
（二）又系爭帳戶於84年12月20日電匯50萬元轉作定存，然被上
      訴人並未將該定存之本息付予伊，伊發現後向被上訴人調
      取84年12月20日之交易傳票，詎被上訴人所提供者竟為訴
      外人戊○○之定存單，被上訴人未善盡內部控管稽查和監
      督之職責，自應對此所造成伊之損害，負賠償責任。
（三）又伊於88年2月17日到期之100萬元存本取息定期存款，伊
      至88年2月19日始辦理到期解約，並辦理一筆90萬元之存
      本取息定期存款，另外之10萬元轉入伊帳戶並於同日經人
      以取款條領取，惟該筆10萬元之提領並非伊所為，應係遭
      被上訴人行員冒領，被上訴人自應對此所造成伊之損害，
      負損害賠償責任。
（四）依金錢消費寄託之法律關係，求為命被上訴人給付160萬
      元及遲延利息之判決（原審判決上訴人敗訴，上訴人不服
      提起上訴），並上訴聲明：(一)原判決廢棄。(二)被上訴人應
      給付上訴人160萬元，及其中50萬元自84年12月21日起，
      100萬元自85年8月18日起，其餘10萬元自88年2月19日起
      ，均至清償日止按年息百分之五計算之利息。(三)願供擔保
      ，請准宣告假執行。(四)第一、二審訴訟費用由被上訴人負
      擔。
二、被上訴人則以：
（一）上訴人主張之84年2月16日之該筆100萬元定期存款，係自
      上訴人活期儲蓄存款第000-00-000000-0號帳戶內支出，
      轉存整存整付定期儲蓄存款，期間自84年2月16日至85年3
      月16日，惟該筆定期儲蓄存款旋於隔日即84年2月17日辦
      理中途解約，重新辦理一筆100萬元之整存整付定期儲蓄
      存款，期間自84年2月17日至85年8月17日止。85年8月17
      日到期後，該筆定期儲蓄存款之利息11萬572元（原孳息
      應為12萬2857元），扣除扣繳稅額1萬2285元後，剩餘11
      萬572元)，則轉入上訴人上揭活期儲蓄存款帳戶內，本金
      100萬元部分則於當日辦理轉期續存整存整付定期儲蓄存
      款，期間自85年8月17日至87年2月17日。87年2月17日到
      期當日後辦理轉期續存存本取息定期儲蓄存款，期間自87
      年2月17日至88年2月17日，88年2月17日到期後於88年2
      月19日辦理到期解約，解約當日，該筆100萬元本金中之
      10萬元連同88年2月17日、18日二天之利息370元，一併轉
      入上訴人上揭活期存款帳戶內，再於同日以取款條領取10
      萬元。其餘本金90萬元則辦理存本取息定期儲蓄存款，期
      間自88年2月19日至89年2月19日，到期後再辦理轉期續存
      存本取意定期存款，期間自89年2月19日至90年2月19日。
      90年2月19日到期辦理到期解約，將該90萬元轉入上訴人
      上揭活期儲蓄存款帳戶內，並於同日以取款條將該90萬元
      領出，並無上訴人所言存款不知去向之情形。
（二）又上訴人自84年1月起至87年1月間，每月17日存入之定存
      本息，係83年6月17日以自訴外人盧煜圻設於伊銀行西門
      分行之第000-00-000000-0號活期儲蓄存款帳戶內轉出之
      95萬元，辦理轉為上訴人之「存本取息」定期儲蓄存款，
      期間自83年6月17日至84年6月17日，到期辦理轉期續存存
      本取息定期儲蓄存款，期間至85年7月17日，到期再辦理
      轉期續存存本取息定期儲蓄存款，期間至87年1月17日止
      之定期儲存款每月之定存本息。至於87年3月17日起每月
      之5,625元之定存本息，係上開系爭100萬元於87年2月17
      日「整存整付」定期儲蓄存款到期後，再辦理轉期續存「
      存本取息」定期儲蓄存款之每月定存本息。至系爭50 萬
      元已於84年12月20日以取款條領出，辦理轉存以訴外人戊
      ○○為存款人之50萬元整存整付定期儲蓄存款，存款存摺
      對帳單該筆交易之摘要載為轉存定期，僅係表彰該筆資金
      後續流向而已。
（三）上開定期儲蓄存款之辦理、解約、轉期續存定期儲蓄存款
      以及以取款條領取存款等事宜，都是由上訴人母親以代理
      人身分，持上訴人上開活期儲蓄存款存摺以及該存款留存
      印鑑及定存單等等文件至銀行辦理，為上訴人所自承，上
      訴人自應受上開辦理定期儲蓄存款等所為之意思表示及有
      關行為所生之效力之拘束。88年2月19日提領10萬元之取
      款憑條所蓋印章確與原留約定印鑑相符，上訴人主張係伊
      行員所冒領，自應舉證。又銀行實務上，幾乎每位營業單
      位行員均擁有一枚以上之長條印章，營業時間內於桌面上
      同時擺放兩、三枚印章以便隨手取用更屬平常且合理之事
      。再者，銀行內部之電腦機器均編配有固定之櫃員代號，
      而實際操作電腦機器之人員則會不定時職務輪調，故同一
      分行櫃員代號於不同之時間點由不同之承辦人員使用亦屬
      合理正常之事。上訴人任意指稱被上訴人「虛構櫃員代號
      」、「使用假印章盜領客戶存款」，並不足採等語，資為
      抗辯。並聲明：上訴駁回。第二審訴訟費用由上訴人負擔
      。
三、經依民事訴訟法第436條、第270條之1第1項第3款規定，整
    理並協議兩造不爭執點及簡化爭點如下（見本院卷第122頁
    背面、第123頁）：
（一）兩造不爭執事項：
  １、上訴人於被上訴人前身誠泰商業銀行股份有限公司之前身
      保證責任台北市第三信用合作社西門分行開立帳號000000
      000000號活期儲蓄存款之帳戶，並將帳戶之存摺及印章交
      由上訴人母親即訴外人甲○○保管，並由上訴人母親處理
      該帳戶內之資金運用，上訴人從未干涉。
（二）爭點：
  １、上訴人87年2月17日到期之100萬元整存整付定期存款，於
      到期後，有無轉存為存本取息定期存款？是否依上訴人之
      指示為之？
  ２、84年12月20日自上訴人帳戶辦理轉存定存之50萬元，被
      上訴人是否轉存為戊○○名義之定期存款？是否依上訴人
      之指示為之？
  ３、88年2月19日領出之10萬元是否為被上訴人之行員所盜領
      ？
  ４、該帳戶內之資金是否為上訴人所有？
四、茲就上開爭點，析述本院得心證之理由如下：
（一）上訴人87年2月17日到期之存單號碼00-000000-0金額100
      萬元整存整付定期存款，於到期後，有無轉存為存本取息
      定期存款？是否依上訴人之指示為之？
  １、查上訴人於被上訴人銀行分別開立有活期存款帳戶及定期
      存款帳戶，其中活期存款帳戶之之帳號為000000000000號
      ，定期存款帳戶之帳號為000000000號，此有上訴人之印
      鑑卡二枚、定期存款存單及上訴人所提存摺存款對帳單在
      卷可稽（見外放證物及原審卷第55頁）。又上訴人於84年
      2 月16日自其活期存款帳戶內提出100萬元，向被上訴人
      辦理一筆100萬元之整存整付定期存款，存單號碼為00-00
      0000-0，期間自84年2月16日至85年3月16日止，但旋於隔
      日即84年2月17日辦理中途解約，重新辦理一筆100 萬元
      之整存整付定期儲蓄存款，存單號碼為00-000000-0 ，期
      間自84年2月17日至85年8月17日止，此有貸方為整存整付
      儲蓄存款、對方科目為000000000之84年2月16日定期儲蓄
      存款存入憑條、蓋有中途解約戳印之00-000000-0整存整
      付儲蓄存單、貸方及對方科目均載為整存整付儲蓄存款之
      84年2月17日定期儲蓄存款存入憑條、及00-0000000 整存
      整付儲蓄存款存單影本在卷可稽（見原審卷第25至28 頁
      ）。又85年8月17日到期後，該筆定期儲蓄存款之利息11
      萬572元（原為12萬2857元，扣除扣繳稅額1萬2285元後，
      剩餘11萬572元)，轉入上訴人上揭活期儲蓄存款帳戶內，
      本金100萬元部分則於當日辦理轉期續存整存整付定期儲
      蓄存款，存單號碼為00-000000-0，期間自85年8月17日至
      87年2月17日。87年2月17日到期當日再辦理轉期續存存本
      取息定期儲蓄存款，存單號碼為00-000000-0，期間自87
      年2月17日至88年2月17日，88年2月17日到期後於88年2月
      19日辦理到期解約，解約當日，該筆100萬元本金中之10
      萬元連同88年2月17日、18日二天之利息370元，一併轉入
      上訴人上揭活期存款帳戶內，再於同日以取款條領取10萬
      元。其餘本金90萬元則辦理存本取息定期儲蓄存款，存單
      號碼為00-000 000-0，期間自88年2月19日至89年2月19日
      ，到期後再辦理轉期續存存本取息期存款，存單號碼00-0
      00 000-0，期間自89年2月19日至90年2月19日。90 年2月
      19日到期辦理到期解約，將該90萬元轉入上訴人上揭活期
      儲蓄存款帳戶內，並於同日以取款條將該90萬元領出等情
      ，已據被上訴人陳明在卷，並有各次定期存款之存款單、
      存入憑條、及取款條影本在卷可稽（見原審卷第25 頁至
      40頁），足見上訴人84年2月16日00-000000-0號定期存款
      ，已於翌日解約續存為00-000000-0號定期，再續存為00-
      000000-0號定期存款，再續存為00-000000-0號定期存款
      ，被上訴人抗辯上訴人87年2月17日到期之存單號碼00-0
      00000-0金額100萬元整存整付定期存款，於到期後，已轉
      存為存單號碼00-000000-0，金額100萬元，期間87年2月
      17日起至88年2月17日止之存本取息定期存款，尚非無據
      。
  ２、上訴人雖主張其於84年1月起至87年1月間，每月17日均有
      一筆定存本息存入，上開87年2月17日存單號碼00-000000
      -0，金額100萬元，期間87年2月17日起至88年2月17日止
      之存本取息定期存單，即是由該筆定期存款轉存而來，非
      由87年2月17日到期之存單號碼00-000000-0，金額100萬
      元之整存整付定期存款轉存而來云云。惟查，存單號碼
      00-000000-0之100萬元整存整付儲蓄存款存單於87年2月7
      日到期後，存款人並未領出，此觀該定單上蓋有「轉期」
      之戳印即明（見原審卷第30頁），且該筆存款係於同日轉
      存為存本取息儲蓄存款，此觀87年2月17日同額之00-0000
      00-0存款存入憑單上貸方科目記載「存本取息儲蓄存款」
      ，對方科目記載「整存整付儲蓄存款」即明，足見該100
      萬元存本取息儲蓄存款係由整存整付儲蓄存款轉存而來（
      見原審卷第31頁），上訴人84年2月16日存單號碼00-0000
      00-0號之100萬元定期存款，既嗣一再轉存為存單號碼00-
      000000-0之100萬元整存整付儲蓄存款，並於87年2月17日
      到期後，轉存為存單號碼00-0000 00-0之存本取息儲蓄存
      款，上訴人主張被上訴人於其84年2月16日整存整付定期
      存款到期後，未將存款返還，應非可取。
  ３、又查000000000號帳戶為上訴人之定期存款帳戶，此觀上
      訴人於前開100萬元整存整付定期存款到期轉存時相關之
      定期存款存入憑單所載存戶帳戶均記載000000000號即明
      （見原審卷第25、27、29、31頁），而訴外人盧煜圻於83
      年6月17日自其本身之第000000000000活期儲存款中提領
      95 萬元，轉存入上訴人所有000000000號定期帳戶內，上
      訴人則以之存為存本息取定期儲蓄存款，存單編號為00-0
      00000-0，期間自83年6月17日至84年6月17日止12個月，
      約定利率按年息7.2%固定計算。84年6月17日到期後，當
      日辦理轉期續存存本取息定期儲蓄存款，存單號碼為00
      -000000-0，期間自84年6月17日至85年7月17日13個月，
      約定利率按年息7.5%固定計算。85年7月17日到期後，當
      日再辦理轉期續存存本取息定期儲蓄存款，存單號碼為
      00-000000-0，期間自85年7月17日至87年1月17日18個月
      ，約定利率按年息6.65%固定計算，到期領款，有盧煜圻
      之存款條、各該定期存款之存款單、存款存入憑條影本在
      卷可稽（見原審卷第112頁至114頁），而上開95萬元定期
      存款，於83年6月17日至84年6月17日間約定利息按年息
      7.2固定計算，亦即每月利息5,700元（950,000x7.2%÷12
      ＝5,700）；於84年6月17日至85年7月17日期間約定利息
      按年息7.5%固定計算，亦即每月利息為5,938元（950,000
      x7.5%÷12＝5,938）；85年7月17日至87年1月17日期間約
      定利息按年息6.65%固定計算，亦即每月利息為5,265元（
      950,000x6.65%÷12＝5,265）。而上訴人自84年1月起至
      84年6月止每月17日均有一筆5,700元之定存本息存入，84
      年7月17日起至85年7月17日止每月17日均有一筆5,938元
      之定存本息存入，85年8月17日起至87年7月17日止每月17
      日均有一筆5,265元之定存本息存入，有上訴人活期存款
      存摺存款對帳單在卷足憑（見原審卷第4至6頁、第53至56
      頁），核相符合。則被上訴人主張上訴人自84年起於每月
      17日存入之定存本息係以訴外人盧煌圻於83年6月17日轉
      入之95萬元轉存存本取息定期存款之利息，非上訴人另有
      一筆100萬元之存本取息定期儲蓄存款，於87年2月17日轉
      存為存單號碼00-000000-0，期間87年2月17日起至88 年2
      月17日止之存本取息定期存單，應堪信取。至於上開95萬
      元定期存嗣於87年1月17日到期後，併同於同日自上訴人
      帳戶領出之5萬元，轉存為丁○○名義之存本取息之定期
      存款，有取款條、存入憑條及定期存單在卷足憑（見本院
      卷第37、38頁），則自87年2月起，其每月利息自係付予
      丁○○，不再轉入上訴人帳戶，併此敘明。
  ４、上訴人雖又以辦理上開100萬元定期存款到期轉存所蓋之
      印文，非其存留於被上訴人銀行之印鑑章所為，主張上開
      定期存款到期轉存及提領，均非依其指示所為，對其不生
      清償效力，被上訴人仍應返還云云。惟查，本院經將上訴
      人留存於被上訴人銀行之活期存款及定期存款之印鑑卡、
      85 年8月17日存單號碼00-000000-0號、84年2月16日存單
      號碼00-000000-0號、83年6月17日存單號碼00-000000-0
      號、85年7月17日存單號碼00-000000-0號、88年2月19日
      存單號碼00-000000-0號、84年6月17日存單號碼00-00000
      0-0號、87年2月17日存單號碼00-000000-0號、82年2月17
      日存單號碼00-000000-0號定期存款存單，88年12月20日
      50萬號取款條、88年2月19日10萬元取款條、90年2月19日
      90萬元取款條，94年2月17日、85年8月17日、88年2月19
      日存款存入憑條，及甲○○所持有之上訴人印章，送請法
      務部調查局鑑定結果，認上開定期存款存單、取款條、存
      款存入憑條上上訴人之印文，與上訴人存留於印鑑卡上之
      印文，及甲○○所保管之上訴人印鑑章相符，有法務部調
      查局960年11月11日調科貳字第096000043 60號鑑定通知
      書在卷足憑（見本院卷第113至116頁）。被上訴人抗辯上
      開定期存款到期辦理轉存，均係由上訴人授權之人持上訴
      人之印鑑章辦理，應為可取。
  ５、上訴人雖以其印鑑卡上「煜」字印文之「立」部上方一橫
      右端收尾均呈微向內彎，與上開定期存單上所蓋印文之煜
      字，以肉眼辨識即可發現明顯不同，質疑法務部調查局之
      鑑定結果云云，惟查，印章實物所蓋之印文，會因印章字
      面紋路是否乾淨無殘留印泥棉絮、所沾用之印文有無雜質
      、是否均勻而有些微差異，甚至會因所蓋紙張之材質不同
      ，及用印方法及力道之大小而有細微不同之呈現。此觀上
      開鑑定報告鑑定人於鑑定分析表上以同一上訴人印章實物
      所蓋七枚印文，亦不免有細微之差異，如編號4印文「煜
      」字的「火」字多了一小段橫線、「立」字上方一橫右側
      尾端略窄，編號1印文「鵬」字代表「鳥」下方四點之橫
      劃呈現左圓右削尖之形狀即明（見本院卷第116頁）。是
      尚難以有類此之些微差異即遽認係不同印章實物所為。而
      類此之些微差異，究係使用不同印章實物蓋得之結果，或
      係同一印章實物因有如前所述各因素所造成，即有待專精
      此方面研究之鑑識專家之研判，以為法院判斷之參考。本
      件上訴人印鑑卡上「煜」字印文之「立」部上方一橫右端
      收尾所呈微內彎，經鑑定人研判之結果，係蓋印時多出來
      的髒點，因為沾的印泥多寡及使用的印泥不同，呈現出來
      就會不太一樣，因甲○○提供之印章實物是手刻的，所以
      研判結果認定一致的等情，已據鑑定人鄭家賢結證在卷（
      見本院卷第133頁）。而鑑定人鄭家賢任職於調查局，從
      事文書鑑定，包含筆跡、印文、印刷品、問題文書之偽造
      變造之鑑定，從事鑑定工作已超過20年，鑑定案件超過
      4500件，並曾赴美接受多次專業訓練，為美國刑事科學學
      會、IAI國際鑑定協會會員，及中華民國鑑識科學協會創
      始會員，著有偽造指紋、印文之研究等多項論文等情，已
      據鑑定人鄭家賢所陳明（見本院卷第132頁背面），並有
      其基本資料在卷足憑（見本院卷第135頁），足認本件鑑
      定人有充足之專業知識、經驗，從事本件印文之鑑定，其
      所為鑑定結果，應可作為本件判斷之參考。參諸上開定期
      存單上所蓋用上訴人之印文，以肉對比對之結果，其「煜
      」字之「立」部上方一橫右側尾端固有些徵之內彎，但其
      他部分，經以透光重疊檢視之結果，不論是印章大小、字
      型、字體結構、筆劃、排放位置均無不同，又上訴人之印
      鑑章為手刻印章，非如電腦所刻印章之容易仿做，且上訴
      人稱其有於84年2月16日向被上訴人所辦之100萬元整存整
      付定期存款（見原審卷第1頁），而該定期存款單（即存
      單號碼00-000000-0號之整存整付存款存單），上所蓋上
      訴人之印文，其「煜」字之「立」部上方一橫右側尾端亦
      無內彎（見外放證物），則上開定期存單及辦理上開定期
      存款到期轉存之相關存提款單上所蓋之印文，應係以存留
      於被上訴人銀行之上訴人印鑑章所為，洵堪認定。上訴人
      以「煜」字之「立」部上方一橫右側尾端之些微差異，質
      疑調查局之鑑定結果，否認上開定存單及相關存提款單上
      之印文為其印鑑章所為，應非可取。
  ６、上訴人雖又以證人甲○○提出之印章實物所蓋七枚印文中
      ，編號1、4、6均未註明有何特徵，編號7僅有第2特徵，
      主張本件鑑定人係逕認甲○○攜往調查局之印章實物即為
      蓋用於印鑑卡上之印章，忽略印鑑卡上印文與印章實物之
      印文仍有不同之處，而質疑鑑定人鑑定之結果云云，惟查
      ，印文之鑑定比對是極精密之工作，調查局鑑定人員亦須
      遵循一定之程序及規則從事鑑定，不可能未經比對即率爾
      認定。又鑑定分析表上箭頭是指比較相似之點，已據鑑定
      人所陳明（見本院卷第132頁背面），而鑑定分析表上以
      甲○○提出之印章實物所蓋七枚印文中，除編號4以外均
      已以箭頭標示相似點，上訴人主張鑑定人於編號1、4、6
      均未註明特徵云云，已有未合。而每個印文是否均標上特
      徵箭頭，及標示幾個特徵箭頭，為屬鑑定人專業之考量之
      範圍，上訴人主張鑑定人於編號4未註明特徵，編號7僅有
      第2特徵，質疑鑑定之結果，亦非可取。而鑑定人之所以
      用印章實物蓋用多個印文，其目的應是在顯現該印章實物
      所蓋用之印文之特徵，以比對該特徵是否出現於受鑑定之
      印文上，本件鑑定人既已分別於印鑑卡印文、定期存單、
      存入憑條及取款條上印文，及印章實物所蓋印文上標示比
      較相似點，且「本案原來是要比對Ａ（印鑑卡）和Ｂ（定
      期存單、存入憑條及取款條），我們請當事人補送Ａ的印
      章實物Ｃ，實物補來後，我們比對，Ａ和Ｃ是一樣的，我
      們再用Ａ、Ｃ和Ｂ比對，發現Ａ、Ｂ、Ｃ是一樣的，不會
      只用Ｃ和Ｂ去比對」等情，已據鑑定人鄭家賢證述在卷（
      見本院卷第133頁）上訴人主張鑑定人未經比對逕認甲○
      ○攜往調查局之印章實物即蓋用於印鑑卡上之印章，應非
      可取。
  ７、上訴人雖又主張被上訴人於95年11月23日聲請鑑定、同年
      12月18日庭訊時要求就實體印鑑作鑑定，甲○○隨即於同
      日攜帶印章實體至調查局實施鑑定，質疑本件鑑定之結果
      ，惟查，被上訴人於本院95年11月23日準備程序聲請鑑時
      定，同日至本院作證之甲○○即表示願於受調查局通知時
      ，攜去其所保管之上訴人印鑑章實體配合鑑定，本院乃於
      95年11月28日函請調查局鑑定，並載明甲○○之住址、電
      話，請調查局於鑑定時通知其送交印鑑實物，有本院95年
      11月23日準備程序筆錄及本院95年11月28日函在卷可稽（
      見本院卷第83頁背面、第112頁），則甲○○嗣於95年12
      月28日應通知送交印章實體供調查局鑑定，實與被上訴人
      於本院95年12月28日準備程序再申聲請鑑定之旨無涉，上
      訴人以此質疑鑑定結果，委無足取。
  ８、況上訴人於被上訴人銀行帳戶之存摺及印鑑自始均交由甲
      ○○保管使用，迄今未曾交付上訴人，為兩造所不爭。則
      甲○○要動支或轉存上訴人銀行帳戶內之存款，並無需再
      經上訴人同意或授權，無盜用上訴人印鑑之可言，亦無偽
      刻上訴人印鑑之必要。而第三人若果盜領上訴人帳戶內之
      存款，卻於偽刻或盜用上訴人印鑑後，將存款以上訴人之
      名義一再轉存定期存款，所得利息並存入上訴人之帳戶內
      ，亦與常情有違。且按銀行接受定期存款者，其與存款戶
      間係發生消費寄託關係。依民法第603條第1項規定，銀行
      固負有返還同一數額之金錢於存款戶之義務，存款如為第
      三人憑真正之存單及印章所冒領，依其情形得認該第三人
      為債權之準占有人，且銀行不知其非債權人者，依民法第
      310條第2款規定，銀行得對存款戶主張有清償之效力。存
      款戶即不得請求銀行返還同一數額之金錢，銀行亦不負侵
      權行為或債務不履行之損害賠償責任（最高法院81年度台
      上字第1875號判決意旨參照），本件不問上訴人帳戶內之
      存款為何人所有，甲○○或其委託之人既持有上訴人帳戶
      之存摺、存單及印鑑章，即為債權之準占有人，被上訴人
      對之給付，即生清償之效力。而上訴人84年2月16日辦理
      之100萬元定期存款，經一再轉存後於88年2月17日到期，
      嗣於88年2月19日解約，解約當日，該筆100萬元本金中之
      90 萬元提出辦理存單號碼為00-000 000-0，期間自88年2
      月19日至89年2月19日之存本取息定期儲蓄存款，有取款
      條、定期存款存入憑條及取本取息儲蓄存款單在卷可稽（
      見原審卷第33至36頁），且該90萬元取款條係有權保管使
      用上訴人上開帳戶之甲○○所填寫，亦經甲○○證述在卷
      （見本院卷第79頁），被上訴人既已對債權之準占有人給
      付，自已生清償之效力，至於上訴人帳戶內其他之存提款
      所用印文，既均為上訴人印鑑章所為，對於上訴人自亦生
      效力。上訴人主張其於84年2月16日向被上訴人辦之100萬
      元整存整付定期存款，滿期後被上訴人並未返還，利息亦
      為他人盜領，上開定期存單及辦理上開定期存款到期轉存
      之相關存提款單上所蓋之印文，非其存留於被上訴人銀行
      之上訴人印鑑章所為，不生清償之效力，被上訴人仍應返
      還其本息云云，洵屬無據，不應准許。
（二）84年12月20日自上訴人帳戶辦理轉存定存之50萬元，被上
      訴人是否轉存為戊○○名義之定期存款？是否依上訴人之
      指示為之？
  １、查上訴人主張其設於被上訴人之活期存款帳戶於84年12月
      20日電匯一筆50萬元轉做定存，固據其提出存摺存款對帳
      單為憑（見原審卷第53頁），又該轉出之款項係轉為訴外
      人戊○○名義之整存整付定期存款，亦有記載對方科目為
      000000000之上訴人94年12月20日活期儲蓄存款取款條、
      及同日戊○○第000000000號帳戶之定期儲蓄存款存入憑
      條，及戊○○名義金額50萬元，存單號碼00-000000-0號
      ，期間自84年12月20日起至85年12月20日止之整存整付儲
      蓄存款存單影本在卷足憑（見原審卷第41、104頁、外放
      證物），上訴人主張其帳戶於84年12月20日匯出之50萬元
      ，係以訴外人戊○○之名義辦理定存，而非以上訴人名義
      辦理定存，固為可取。
  ２、惟上訴人主張被上訴人以其存款供做訴外人戊○○之定存
      單，未善盡內部控管稽查和監督之職責，應負賠償責任云
      云，則為被上訴人所否認，而揆諸上開最高法院81年度台
      上字第1875號判決意旨，銀行對於持真正存摺、印鑑之人
      所為之給付，得對存款戶主張清償之效力。查上訴人之母
      親甲○○有時會用戊○○設於被上訴人之帳戶辦理定存，
      由甲○○自己保管、使用，有時甲○○會交代戊○○去辦
      理上訴人銀行帳戶裡的存提款，上訴人的銀行帳戶都是甲
      ○○在使用，錢也是甲○○的，上訴人系爭50萬元提款單
      係戊○○所填寫，辦理定存是依照甲○○的指示去辦的，
      定存單也是甲○○保管，到期後如何處理並不知道等情，
      已據證人戊○○證述在卷（見本院卷第82頁），上訴人母
      親甲○○亦證稱「上訴人之帳戶自從開戶以來都是我在使
      用，裡面的錢都是我存進去的，會用上訴人的名字開戶是
      因為以前銀行的保險理賠只有100萬元，所以我的每個孩
      子的名義都有開戶，我會因為利息或其他原因把錢從這個
      小孩的帳戶移到另個小孩的帳戶，反正因為我當家，錢雖
      然存在各個小孩帳戶，但都是我的。上訴人銀行帳戶的印
      鑑都在我這裡，我自己保管，不曾交給上訴人。上訴人名
      義的存款都只用一個印鑑章。有把印章拿給女兒去辦，但
      辦好回來之後女兒都馬上將印鑑及存摺交還給我，我會核
      對存摺的紀錄與我交代的是否一致，這麼多年來我交代女
      兒去辦的都沒有出過岔子」等語（見本院卷第78至79頁）
      ，核相符合，上訴人亦自陳將帳戶之存摺及印章交由其母
      親甲○○保管使用。且系爭取款條上所蓋上訴人之印文，
      經送調查局鑑定結果，與上訴人存留於印鑑卡上之印文，
      及甲○○所保管之上訴人印鑑章相符，此亦有法務部調查
      局960年11月11日調科貳字第096000043 60號鑑定通知書
      在卷足憑（見本院卷第113頁）。上訴人銀行帳戶及印鑑
      章既均由其母甲○○保管，供甲○○自由使用，則甲○○
      本人或委由第三人持上訴人之存摺、印鑑章所為之上訴人
      銀行往來行為，應認均業經上訴人之授權，相當於受上訴
      人指示所為。
  ３、上訴人雖以甲○○證稱「50萬元（取款條）的字不是我寫
      ，印章好像是，不是我去辦的」， 對於有無辦理系爭50
      萬元之提款，無法為明確之認定，而否認被上訴人清償之
      效力，惟參諸上開最高法院81年度台上字第1875號判決意
      旨，銀行對於持真正存摺、印鑑之人所為之給付，得對存
      款戶主張清償之效力，而丁○○係依甲○○之指示辦理上
      訴人銀行帳戶之存提款，且甲○○於交待戊○○代辦上訴
      人銀行回來後又會加以核對所辦理之內容，已據戊○○與
      甲○○證述相符，證人丁○○亦證稱甲○○亦曾交代其代
      為辦理銀行存提款，辦好後甲○○都會核對等語（見本院
      卷第80頁背面），戊○○證稱其係受甲○○指示辦理上訴
      人50萬元存款轉存其定期存款，尚非全然無據。而系爭50
      萬元提款單上上訴人之印文，經鑑定結果復與上訴人之印
      鑑章及留存於被上訴人之印鑑卡上之印文相同，則被上訴
      人辯稱其將84年12月20日自上訴人帳戶提出辦理轉存定存
      之50萬元，轉存為戊○○名義之定期存款，是經上訴人授
      權，依上訴人之指示為之，應為可取。且系爭50萬元提款
      單上上訴人之印文，經鑑定結果既與上訴人之印鑑章及留
      存於被上訴人之印鑑卡上之印文相同，則縱認自上訴人帳
      戶內提領50萬元未經上訴人或甲○○之指示，揆諸上開最
      高法院判決意旨，被上訴人亦得對上訴人主張清償之效力
      。則上訴人主張被上訴人以其上開50萬元存款供做訴外人
      戊○○之定存單，未善盡內部控管稽查和監督之職責，應
      返還存款及負賠償責任云云，並無足取。
（三）88年2月19日領出之10萬元是否為被上訴人之行員所盜領
      ？
　　　上訴人主張其於88年2月17日到期之100萬元存本取息定期
  　　存款，至88年2月19日始辦理到期解約，其中10萬元轉入
　　　其帳戶後於同日經人以取款條領取，然該筆10萬元之提領
　　　並非其所為，應係遭被上訴人行員所冒領云云，惟為被上
　　　訴人所否認，而查，上訴人上開銀行帳戶之存摺及印鑑自
　　　始即交由其母親甲○○保管使用，為上訴人所自陳，則其
　　　徒以該項提款非其所自為，主張係遭被上訴人行員所冒領
  　　，已無可取。而上開取款條上所蓋上訴人之印文，經送調
　　　查局鑑定結果，與上訴人存留於印鑑卡上之印文，及甲○
　　　○所保管之上訴人印鑑章相符，有法務部調查局96年11月
      11日調科貳字第096000043 60號鑑定通知書在卷足憑（見
      本院卷第113頁）。則依前開說明，不問該筆款項係由何
      人提領，其既持有上訴人帳戶之存摺及印鑑章，均為該存
      款之準占有人，而系爭10萬元提款憑條上上訴人之印文既
      為真正，在外觀上即足以使承辦提款業務之被上訴人行員
      ，相信提款者有領取存款之權利，依上開規定，被上訴人
      對債權準占有人清償，對上訴人亦生清償之效力。
      又被上訴人同一經辦人員在相關傳票上蓋用之印章是否前
      後不同或重覆使用，實與本件無關，且銀行實務上，承辦
      行員使用不同之印章，亦屬常見，上訴人既未據提出確實
      之證明，自尚難以此即認被上訴人行員有冒領上訴人存款
      之情事，此外，上訴人復未舉證證明被上訴人行員有冒領
      之行為，是其主張系爭提款10萬元，為被上訴人行員冒領
      云云，並無可採。
（四）又被上訴人既係依憑上訴人之存摺、存單及印鑑章，而承
      辦上訴人84年2月16日100萬元定期存款之解約、轉存及續
      存，84年12月20日之電匯50萬元及88年2月19日之提款10
      萬，而得主張清償之效力，並無庸再次清償，則兩造關於
      該帳戶內之資金是否為上訴人所有之爭點，即無再詳為論
      述之必要，併此敘明。
六、綜上所述，本件上訴人主張被上訴人就其84年2月16日辦理
    之100萬元定期存款屆期後，未給付其本息，又未善盡稽查
    及監督之責，致其帳戶於84年12月20日電匯之50萬元，轉為
    訴外人戊○○之定期存款，且其帳戶88年2月19日所提領之
    10萬元係遭被上訴人行員所盜領云云，為不足採，被上訴人
    抗辯辦理上訴人帳戶內之各筆存提款及各次定期存款到期轉
    存，所蓋用之印文均與上訴人留存於印鑑卡上之印文相符，
    並無屆期未付款、未經指示轉為他人定存，或盜領上訴人存
    款情事，尚屬可信。是則上訴人執此主張被上訴人應返還其
    存款及賠償其損害，自屬無據。從而，上訴人依金錢消費寄
    託之法律關係，請求被上訴人給付160萬元及其中50萬元自
    84年12月21日起，100萬元自85年8月18日起，其餘部分自88
    年2月19日起至清償日止至清償日止按年息百分之五計算之
    利息，為無理由，不應准許。其假執行之聲請亦失所附麗，
    應併予駁回。原審為上訴人敗訴之判決，及駁回其假執行之
    聲請，並無不合。上訴意旨指摘原判決不當，求予廢棄改判
    ，為無理由，應予駁回。
七、本件事證已臻明確，兩造其餘之攻擊防禦方法及所提之證據
    ，經審酌後認均無礙判決之結果，爰不予一一論述。
八、據上論結，本件上訴為無理由，依民事訴訟法第449條第1項
    、第78條，判決如主文。
中　　華　　民　　國　　96　　年　　4 　　月　　17　　日
                    民事第五庭
                        審判長 法  官 林丁寶
                               法  官 蔡芳齡
                               法  官 張靜女
正本係照原本作成。
如不服本判決，應於收受送達後20日內向本院提出上訴書狀，其
未表明上訴理由者，應於提出上訴後20日內向本院補提理由書狀
（均須按他造當事人之人數附繕本）上訴時應提出委任律師或具
有律師資格之人之委任狀；委任有律師資格者，另應附具律師資
格證書及釋明委任人與受任人有民事訴訟法第466條之1第1項但
書或第2項（詳附註）所定關係之釋明文書影本。
中　　華　　民　　國　　96　　年　　4 　　月　　18　　日
　　　　　　　　　　　　　　　 書記官 廖麗蓮
附註：
民事訴訟法第466條之1（第1項、第2項）：
對於第二審判決上訴，上訴人應委任律師為訴訟代理人。但上訴
人或其他法定代理人具有律師資格者，不在此限。
上訴人之配偶、三親等內之血親、二親等內之姻親，或上訴人為
法人、中央或地方機關時，其所屬專任人員具有律師資格並經法
院認為適當者，亦得為第三審訴訟代理人。
